【裁判字號】    98,上訴,1442
【裁判日期】    980820
【裁判案由】    違反槍砲彈藥刀械管制條例
【裁判全文】
臺灣高等法院臺中分院刑事判決  98年度上訴字第1442、1469號
上  訴  人
即  被  告  乙○○
                    另案於臺灣嘉義監獄執行中
指定辯護人  蕭慶鈴  律師
上列上訴人因違反槍砲彈藥刀械管制條例案件，不服臺灣苗栗地
方法院97年度訴字第910號、98年度訴字第716號中華民國98年4
月8日第一審判決（起訴案號：臺灣苗栗地方法院檢察署97年度
偵字第4218、4337、4363、4876號，追加起訴案號：98年度偵字
第1772號），提起上訴，本院判決如下：
      主  文
上訴駁回。
      犯罪事實
一、乙○○於民國 (下同)93 年間因施用第二級毒品，經臺灣苗
    栗地方法院判處有期徒刑9月，上訴後經本院駁回確定，於9
    4年間又因施用第一級、第二級毒品經臺灣苗栗地方法院分
    別判處有期徒刑1年、8月，定應執行有期徒刑1年7月確定，
    入監接續執行，於96年2月12日假釋出獄並付保護管束，96
    年7月16日保護管束期滿視為執行完畢，詎仍不知悔改，明
    知具有殺傷力之空氣槍，係槍砲彈藥刀械管制條例管制之槍
    枝，未經中央主管機關許可，不得持有，竟基於持有之犯意
    ，於97年7月間某日，在苗栗縣頭份鎮東興橋河堤旁草叢拾
    得不詳姓名者丟棄具有殺傷力，可發射直徑約6mm之金屬彈
    丸、槍長約58cm、高約22cm，內襯金屬管之氣動式空氣槍1
    枝（槍枝管制編號桃警鑑0000000000號，含狙擊鏡）、瓦斯
    鋼瓶3支、羽球拍袋1只，旋即未經許可持有之。又乙○○於
    未經許可持有上開具有殺傷力之空氣槍之期間，明知未經許
    可，不得出借具有殺傷力之空氣槍，另基於出借具有殺傷力
    空氣槍之犯意，於97年8月5日某時，在其位在苗栗縣頭份鎮
    ○○街36號住處，將上開具有殺傷力之空氣槍1枝 (含瓦斯
    鋼瓶3支)出借予謝彥彬，謝彥彬於數日後始歸還乙○○ (謝
    彥彬未經許可持有空氣槍部分業經判決確定)。嗣於97年8月
    28日下午22時45分許，為警在乙○○於苗栗縣頭份鎮○○街
    36號之住處，查獲其持有上開具有殺傷力之空氣槍1枝 (含
    狙擊鏡)、瓦斯鋼瓶3支、塑膠BB彈1瓶、羽球拍袋1只等物（
    涉犯毒品危害防制條例部分由檢察官另案偵辦）。
二、案經內政部警政署刑事警察局、苗栗縣警察局頭份分局報請
    臺灣苗栗地方法院檢察署檢察官偵查起訴。
      理  由
壹：證據能力部分
    按法院或檢察官得囑託醫院、學校或其他相當之機關、團體
    為鑑定，或審查他人之鑑定，並準用第203條至第206條之1
    之規定，刑事訴訟法第208條第1項定有明文。依此，檢察官
    對於偵查中之案件，認為須實施鑑定者，固應就具體個案，
    選任鑑定人或囑託鑑定機關（團體）為之；但對於司法警察
    機關調查中之案件，或有量大或急迫之情形，為因應實務之
    現實需求，如檢察官針對該類案件之性質（例如：查扣之毒
    品必須檢驗其成份、對施用毒品之犯罪嫌疑人必須檢驗其體
    內有無毒品代謝反應、對於查扣之槍砲彈藥必須檢驗有無殺
    傷力、對違反野生動物保育法案件必須鑑定是否屬於保育類
    動物案件等），認為當然有鑑定之必要者，經參考法務部92
    年5月20日法檢字第092080203號函送之法務部「因應刑事訴
    訟法修正工作小組」研討之刑事訴訟法修正相關議題第21則
    之共識結論，以及臺灣高等法院於92年8月1日舉行之刑事訴
    訟法新制法律問題研討會第3則法律問題研討結果之多數說
    （載於司法院92年8月印行「刑事訴訟法新制法律問題彙編
    」第15頁至第18頁），基於檢察一體原則，得由該管檢察長
    對於轄區內之案件，以事前概括選任鑑定人或囑託鑑定機關
    （團體）之方式，俾便轄區內之司法警察官、司法警察對於
    調查中之此類案件，得即時送請事前已選任之鑑定人或囑託
    之鑑定機關（團體）實施鑑定，該鑑定人或鑑定機關（團體
    ）亦應視同受承辦檢察官所選任或囑託而執行鑑定業務，其
    等出具之書面鑑定報告應有證據能力。本件扣案之槍枝，經
    由查獲之警察單位依先前轄區檢察署檢察長事前概括選任之
    鑑定機關桃園縣警察局實施鑑定，該鑑定機關所出具之「槍
    彈鑑定書」，自有證據能力得為本案之證據。
貳：實體部分
  (一)上開犯罪事實迭據被告乙○○於警詢、偵查、原審法院及本
    院審理中坦承不諱，核與謝彥彬於原審法院審理時所述相符
    (見97年度偵字第4337號卷第9至10頁、第76頁、原審卷第17
    7頁、244頁），並有上開空氣槍1枝、瓦斯鋼瓶3支等扣案可
    資佐證，被告自白與事實相符，應可採信。又扣案之空氣槍
    經送桃園縣政府警察局以性能檢視法及動能測試法鑑驗結果
    ，認送鑑空氣槍1枝（槍枝管制編號桃警鑑0000000000號）
    ，係氣動式槍枝，該槍枝係以槍管下方裝填小型二氧化碳鋼
    瓶作為發射動力，可發射直徑約6mm之金屬彈丸，槍長約58c
    m、高約22cm，內襯金屬管，送鑑鋼瓶3個係小型二氧化碳鋼
    瓶，並以之作為本次試射鋼瓶，經以金屬彈丸測試3次（直
    徑6mm、重量0.89g），發射速度至少為128公尺/秒，第1顆
    、第2顆計算其動能為7.29焦耳，換算其單位面積動能為25.
    80焦耳/平方公分；第3顆計算其動能為7.41焦耳，換算其單
    位面積動能為26.20焦耳/平方公分，依日本科學警察之研究
    結果，彈丸單位面積動能達20焦耳/平方公分則足以穿入人
    體皮肉層等情，有該局97年9月5日刑鑑字第0970003965號槍
    彈鑑定書1份在卷足資佐證（4337號偵查卷第34頁以下），
    足見扣案之空氣槍具有殺傷力。本件事證已臻明確，被告犯
    行應堪認定。
  (二)扣案之氣動式空氣槍1枝（槍枝管制編號桃警鑑0000000000
    號，含狙擊鏡）、瓦斯鋼瓶3支、羽球拍袋1只，經不詳姓名
    者丟置於頭份鎮東興橋河堤旁草叢，迭據被告於警訊、偵查
    時供述在卷，依被告於本院審理時詳述發現之情形，顯係不
    詳姓名者所棄置。核被告乙○○所為，係犯槍砲彈藥刀械管
    制條例第8條第4項未經許可持有空氣槍罪及第8條第2項未經
    許可出借空氣槍罪。本件警察在97年8月28日拘提被告乙○
    ○前，由通訊監察於同年月18日前已知悉被告持有空氣槍，
    業據苗栗縣警察局頭份分局偵查隊隊長丙○○於原審證述甚
    詳 (見原審卷第169頁以下)，另臺灣苗栗地方法院檢察署檢
    察官於97年8月18日所發之拘票案由欄，亦清楚明白記載為
    「槍砲條例等」（見97年度偵字第4337號卷第23頁），自無
    刑法第62條自首規定之適用。按未經許可，無故持有槍、彈
    罪，其持有之繼續，為行為之繼續，至持有行為終了時，均
    論為一罪，不得割裂。若持有之後，以之犯他罪，兩罪間之
    關係如何，端視開始持有之原因為斷，如早已非法持有槍、
    彈，後另起意犯罪；或意圖犯甲罪而持有槍、彈，卻持以犯
    乙罪，均應以數罪併罰論處；必因意圖犯某罪而持有槍、彈
    ，嗣後果持之以犯該罪，兩罪間始有牽連犯之適用（最高法
    院96年度台上字第7026號判決意旨參照）。本件被告乙○○
    於未經許可持有空氣槍期間另行起意出借謝彥彬，所犯未經
    許可持有空氣槍及未經許可出借空氣槍兩罪，犯意各別，構
    成要件互異，應分論併罰。又被告乙○○於93年間因施用第
    二級毒品，經臺灣苗栗地方法院判處有期徒刑9月，上訴後
    經本院駁回確定，於94年間又因施用第一級、第二級毒品經
    臺灣苗栗地方法院分別判處有期徒刑1年、8月，定應執行有
    期徒刑1年7月確定，入監接續執行，於96年2月12日假釋出
    獄並付保護管束，96年7月16日保護管束期滿視為執行完畢
    ，有臺灣高等法院被告前案紀錄表在卷可按，於有期徒刑執
    行完畢後5年內，故意再犯本案有期徒刑以上刑之二罪，均
    為累犯，咸應依刑法第47條1項之規定，加重其刑。再被告
    乙○○出借之空氣槍，係氣動式槍枝，相較於出借使用發射
    子彈之改造槍枝而言，殺傷力顯然較輕，謝彥彬亦未持之傷
    人，而未經許可出借空氣槍之法定本刑為5年以上有期徒刑
    ，併科新臺幣1千萬元以下罰金，被告此部分所為客觀上顯
    可憫恕，科以法定最低度刑仍嫌過重，爰依刑法第59條之規
    定酌減其刑 (公訴人於原審法院審理時亦表示同意依刑法第
    59條酌減其刑，見原審卷第245頁），並先加後減。原審審
    酌被告乙○○有違反毒品危害防制條例等前科紀錄，素行不
    佳 (見卷附臺灣高等法院被告前案紀錄表)，及其犯罪之動
    機、手段、所生危害暨犯後坦承罪行，態度尚佳等一切情狀
    ，依槍砲彈藥刀械管制條例第8條第2項、第4項、刑法第11
    條前段、第47條第1項、第59條規定，分別量處有期徒刑3年
    2 月，併科罰金新臺幣5萬元，罰金如易服勞役，以新臺幣
    100 0元折算壹日及有期徒刑3年6月，併科罰金新臺幣7萬元
    ，罰金如易服勞役，以新臺幣1000元折算壹日，並依刑法第
    51條第5款、7款規定定應執行刑有期徒刑4年，併科罰金新
    臺幣9萬元，罰金如易服勞役，以新臺幣1000元折算壹日，
    扣案之空氣槍壹枝 (含狙擊鏡)、瓦斯鋼瓶支依刑法第38
    條第1項第1款規定宣告沒收，至羽球袋1只、塑膠BB彈1瓶並
    非違禁物，與被告所犯上開罪行無涉，爰不予宣告沒收，核
    其認事、用法、量刑均無不當，被告以原審將二罪分論併罰
    及量刑過重為由上訴，核無理由，應予駁回。
、據上論斷，應依刑事訴訟法第三百六十八條，判決如主文。
    本案經檢察官甲○○到庭執行職務。
中    華    民    國    98    年    8    月    20    日
            刑事第九庭  審判長法  官  江  德  千
                              法  官  許  旭  聖
                              法  官  康  應  龍
以上正本證明與原本無異。
如不服本判決應於收受送達後十日內向本院提出上訴書狀，其未
敘述上訴之理由者，並得於提起上訴後十日內向本院補提理由書
（均須按他造當事人之人數附繕本）「切勿逕送上級法院」。
                              書記官  陳  振  海
中    華    民    國    98    年    8    月    20    日


司法院資訊處製作；財團法人民間司法改革基金會備份。
